【裁判字號】    99,台上,7376
【裁判日期】    991125
【裁判案由】    違反廢棄物清理法
【裁判全文】
最高法院刑事判決            九十九年度台上字第七三七六號
上  訴  人  台灣高等法院檢察署檢察官  
被      告  林溪水
            佑維實業股份有限公司
上 列一 人
代  表  人  張雪美  住台北市○○區○○路66巷14弄22號2樓
共      同
選任辯護人  何榮源律師
上列上訴人因被告等違反廢棄物清理法案件，不服台灣高等法院
中華民國九十八年四月十五日第二審判決（九十八年度上訴字第
七七七號，起訴案號：台灣士林地方法院檢察署九十六年度偵字
第一二一九七號、九十七年度偵字第二０三０號），提起上訴，
本院判決如下：
    主  文
上訴駁回。
    理  由
一、被告林溪水部分：
按刑事訴訟法第三百七十七條規定，上訴於第三審法院，非以判
決違背法令為理由，不得為之。是提起第三審上訴，應以原判決
違背法令為理由，係屬法定要件。如果上訴理由書狀並未依據卷
內訴訟資料，具體指摘原判決不適用何種法則或如何適用不當，
或所指摘原判決違法情事，顯與法律規定得為第三審上訴理由之
違法情形，不相適合時，均應認其上訴為不合法律上之程式，予
以駁回。本件原判決以公訴意旨略以：被告林溪水係被告佑維實
業股份有限公司（下稱佑維公司）之實際負責人，明知事業廢棄
物之輸入、輸出、過境、轉口，應向直轄市、縣（市）主管機關
申請核發許可文件，始得為之；其屬有害事業廢棄物者，並應先
經中央主管機關之同意，且佑維公司並非合法有害事業廢棄物處
理業者，不得處理有害事業廢棄物，竟未向主管機關申請許可，
亦未經中央主管機關同意，擅自於民國九十五年間，向屬資源再
利用機構之高雄縣長政科技股份有限公司（下稱長政公司）購買
粗製氧化銅一批，分裝於四十呎貨櫃二只（ 櫃號：TTNU0000000
、TTNU0000000 號），並委託不知情之凱聯報關有限公司，轉由
不知情之瑞江報關有限公司於九十五年五月二十二日向高雄關稅
局報運出口（報單號碼： BD/95/P121/7567）。嗣經高雄關稅局
先後二次取樣化驗，化驗結果均顯示前揭報運出口之粗製氧化銅
含銅量未達法定百分之四十之標準，應屬「其他混合五金廢棄料
」之有害事業廢棄物，故未准予出口。因認林溪水涉犯廢棄物清
理法第四十六條第四款之未經許可處理廢棄物之罪嫌。經審理結
果，認不能證明林溪水犯罪，維持第一審關於此部分無罪之判決
，駁回檢察官此部分在第二審之上訴，已詳敘其論斷所憑之依據
及理由。檢察官上訴意旨略以：(一)、長政公司副總經理王志成固
證稱扣案氧化銅為該公司出售予佑維公司，且有長政公司九十四
年八月至十月間，開立以佑維公司為買受人之發票影本十一紙為
據，然依王志成所稱該公司製程可將原料反應為含銅量百分之三
十以上之粗製氧化銅，出貨予佑維公司之前，每車都會檢驗氧化
銅之乾基，一車通常是十噸，混合取樣作為計價，每次驗出之檢
驗報告在計價之前會傳真予佑維公司等語，並無任何資料可認屬
實。且其中卷附發票之單價，全部皆為新台幣（下同）五元，此
與王志成及林溪水所述雙方交易係以產品之銅量多寡決定，並不
相符。況扣案物品以較精密之感應藕合電漿原子發射光譜儀鑑定
結果，其中銅成分只有百分之二十五．０三一，亦較王志成所證
長政公司之製程其粗製氧化銅產品可達百分之三十以上為低。是
以原審認定佑維公司出口之氧化銅來自長政公司，與卷證並非吻
合。(二)、本件查獲時，林溪水並未提出出賣人長政公司對相關產
品為檢測以供計價之資料，反於事後即九十五年五月二十三日始
委託台北科技大學化工系蔡德華先生加以檢測，所得之檢測結果
亦未達到長政公司申請再利用許可之規格即百分之四十之標準，
林溪水竟執此事後之資料辯稱係向長政公司購買時，即有取樣送
請台北科技大學檢驗，其檢驗結果銅乾基達百分之三十七．０二
，符合環保署九十二年公布之標準云云，原審對此不利林溪水之
事證未予調查，自有違誤。(三)、林溪水陳稱其向長政公司以七十
餘萬元之價格購得扣案之氧化銅云云，若加計應有利潤，固與佑
維公司開立給本案買主ＨＮＭＣＭＹ公司之發票金額美金二萬八
千一百十八元相當，然本件扣案之氧化銅僅重三萬三千零八十公
斤，以上開長政公司開立予佑維公司之發票影本所載每公斤單價
五元計算，其成本僅十五萬餘元，顯非七十餘萬元，若扣案物品
確為長政公司所賣出，已非卷附之發票所能勾稽，而長政公司至
九十四年九月三十日，其申請事業廢棄物再利用之許可計畫又已
終止，並未再申請展延，而佑維公司竟仍於九十四年十月繼續向
長政公司購買氧化銅，則其取得扣案廢棄物之來源及責任仍屬不
明而有待調查。況佑維公司並非長政公司許可計畫內之銷售對象
，且為貿易公司，不屬銅或銅化學品之製造原料業者，從而其購
買、輸出扣案物品，仍受廢棄物清理法之規範無疑，原審對經濟
部工業局九十七年三月二十四日工永字第０九七００二三四三六
０號函是否影響佑維公司之責任未予調查及說明，有應於審判期
日調查之證據未予調查之瑕疵等語。
惟查：審判期日應調查之證據，係指與待證事實有重要關係，在
客觀上顯有調查必要性之證據而言，故其範圍並非漫無限制，必
其證據與判斷待證事實之有無，具有關聯性，得據以推翻原判決
所確認之事實，而為不同之認定，若僅係枝節性問題，或所欲證
明之事項已臻明瞭，而當事人聲請調查之證據，僅在延滯訴訟，
甚或就同一證據再度聲請調查，自均欠缺其調查之必要性。檢察
官於原審時並未請求調查佑維公司本件扣得之粗製氧化銅是否購
自長政公司，且上開氧化銅購自何處，與林溪水是否成立廢棄物
清理法第四十六條第四款之未經許可處理廢棄物之罪嫌，並無關
連，原審斟酌卷內其他相關事證，就此未再行無益之調查，難謂
有應於審判期日調查之證據而未予調查之違誤。至上訴意旨其餘
指摘各節，或為枝節性之問題，或就原審採證認事職權之適法行
使及原判決已明白論斷之事項，重為事實上之爭執，均難認係適
法之第三審上訴理由。綜上，本件上訴核與法律規定得為第三審
上訴理由之違法情形，不相適合。其上訴不合法律上之程式，應
予駁回。
二、被告佑維公司部分：
按刑事訴訟法第三百七十六條所列各罪之案件，經第二審判決者
，不得上訴於第三審法院，法有明文。公訴人所指佑維公司涉犯
廢棄物清理法第四十七條之法人之負責人，因執行業務犯同法第
四十六條之罪者，除處罰其行為人外，對該法人亦科以各該條之
罰金部分，核屬刑事訴訟法第三百七十六條第一款之案件，既經
第二審判決，自不得上訴於第三審法院，檢察官就此亦一併提起
上訴，顯為法所不許，此部分之上訴為不合法，亦應駁回。
據上論結，應依刑事訴訟法第三百九十五條前段，判決如主文。
中    華    民    國  九十九  年   十一   月  二十五  日
                      最高法院刑事第四庭
                          審判長法官  陳  正  庸  
                                法官  林  秀  夫  
                                法官  林  瑞  斌  
                                法官  謝  靜  恒  
                                法官  張  清  埤  
本件正本證明與原本無異
                                      書  記  官  
中    華    民    國  九十九  年   十二   月    六    日
                                                      v

司法院資訊處製作；財團法人民間司法改革基金會備份。
